【裁判字號】    99,訴,590
【裁判日期】    990730
【裁判案由】    損害賠償
【裁判全文】
臺灣士林地方法院民事判決               99年度訴字第590號
原      告  丙○○
訴訟代理人  乙○○
被      告  甲○○
訴訟代理人  丁○○
上列當事人間損害賠償事件，經本院刑事庭裁定移送由本庭審理
（98年度審交附民字第13號），本院於民國99年7 月19日言詞辯
論終結，判決如下：
    主      文
被告應給付原告新臺幣拾萬伍仟貳佰元及自民國九十八年十一月
十日起至清償日止，按週年利率百分之五計算之利息。
原告其餘之訴駁回。
訴訟費用由被告負擔七分之一，餘由原告負擔。
本判決原告勝訴部分，於原告以新臺幣參萬伍仟元供擔保後，得
假執行。
原告其餘假執行之聲請駁回。
    事實及理由
一、本件原告起訴主張：被告為天磯釣具店之司機，平常駕駛車
    號6E-6147 號自用小貨車搭載船釣冰箱至漁港，係從事業務
    之人，於民國97年6 月4 日16時許，在宜蘭縣員山鄉○○村
    ○○路34號住處飲用啤酒後，已達不能安全駕駛動力交通工
    具之程度，猶駕駛上開自用小貨車返回臺北市內湖區住處，
    於同日20時30分許，駕車沿臺北市內湖區○○○道第1 車道
    由南往北方向行駛至民權東路口，本應注意汽車行駛至交岔
    路口行進應遵守燈光號誌之指示，而當時情形天候晴、夜間
    有照明、路面狀況為乾燥、無缺陷、無障礙物且視距良好，
    並無不能注意之情事，在路口前方約3 部自用小客車車身距
    離時，即看見行駛方向之號誌已轉變為黃燈，仍加速行駛，
    適原告駕駛車號W6-1348 號自用小客車（下稱「系爭汽車」
    ）沿民權東路6 段由東往西方向行經該路口，見行駛方向號
    誌甫變成綠燈即起步，被告駕駛之自用小貨車前車頭因而撞
    擊原告駕駛之系爭汽車左側車身，造成系爭汽車全毀，且原
    告受有頸椎挫傷、胸部挫傷、左側第7 肋骨骨折等傷害，經
    警前往處理，對被告施以酒測，發現被告呼氣酒精濃度達每
    公升0.69毫克。為此，依民法侵權行為之法律關係，訴請被
    告賠償系爭汽車拖離現場之拖吊費及保管費新臺幣（下同）
    8,000 元、97年6 月5 日起至98年3 月5 日止燃料稅及牌照
    稅9,000 元、保管費4 萬500 元、系爭汽車毀損20萬元、醫
    療費10萬元、精神損失40萬元等語。並聲明：(一)被告應賠償
    原告75萬7,500 元及自起訴狀繕本送達翌日起至清償日止，
    按週年利率5%計算之利息。(二)原告願供擔保請准宣告假執行
    。
二、被告則以：系爭汽車非原告所有，原告自不得請求伊賠償與
    該車有關之損害。原告所提出之醫療單據與其所請求賠償之
    金額不符，且原告之前所提出之診斷證明書並無骨折，嗣後
    卻又提出一份有骨折之診斷證明書，顯有疑義等語，資為抗
    辯。並聲明：原告之訴駁回。
三、原告主張被告於前揭時、地，酒後已達不能安全駕駛動力交
    通工具之程度，猶駕駛自用小貨車，且行經交岔路口不遵守
    燈光號誌之指示而撞擊原告所駕駛之系爭汽車，造成系爭汽
    車毀損、原告受有前揭傷害等情，業據其提出與所述相符之
    估價單影本、診斷證明書影本為證（調解卷第36至39頁、本
    院卷第21頁背面、第25頁），且被告已經本院98年度審交易
    字第465 號刑事判決有罪確定，亦有刑事判決在卷可稽（調
    解卷第6 至8 頁），堪予認定。被告雖辯稱原告先後二次所
    提出之診斷證明書內容不同，顯有疑義等情，惟經本院函詢
    國防醫學院三軍總醫院（下稱「三軍總醫院」）結果，該院
    於99年7 月8 日以院三醫勤字第990010367 號函復稱：病人
    於97年6 月4 日至本院急診時，主訴車禍後左手臂麻木，經
    頸椎X 光檢查，診斷為頸椎挫傷、左側胸壁挫傷，無頸椎明
    顯骨折或脫位，建議門診追蹤複查；同年月6 日起病人陸續
    至骨科門診，主訴胸部疼痛，經胸部X 光檢查無明顯骨折；
    同年月17日安排核醫骨骼掃瞄檢查，呈現陽性反應，故無法
    排除左側第7 肋骨骨折；考量病人有近期受傷病史暨症狀，
    其骨骼掃描異常處應為急性傷害，而無法排除與同年月4 日
    車禍間之關聯性等語（本院卷第47頁）。顯見三軍總醫院於
    97 年6月4 日所出具之診斷證明書（本院卷第21頁背面），
    係僅經頸椎X 光檢查後所出具，至於97年10月17日所出具之
    診斷證明書（本院卷第25頁），則係於同年月17日經精密之
    核醫骨骼掃瞄檢查後所得知之結果，且與車禍之發生有因果
    關係。是被告辯稱原告並未因系爭車禍而受有第7 肋骨骨折
    之傷害等語，不足採信。
四、按因故意或過失，不法侵害他人之權利者，負損害賠償責任
    ；汽車、機車或其他非依軌道行駛之動力車輛，在使用中加
    損害於他人者，駕駛人應賠償因此所生之損害，民法第184
    條第1 項前段、第191 條之2 前段分別定有明文。原告確係
    因被告之過失行為而受傷，已如前述，則原告自得依前揭規
    定，請求被告賠償其所受之損害。茲審酌原告所得請求之各
    項金額如下：
    1.與系爭汽車有關之損害部分：
      系爭汽車為訴外人乙○○所有，而非原告所有，為兩造所
      不爭執，並有乙○○嗣後以1 萬元轉售予第三人張振忠之
      汽車買賣合約書影本在卷可稽（本院卷第23頁）。且系爭
      汽車拖離現場之拖吊費及保管費、97年6 月5 日起至98年
      3 月5 日止燃料稅及牌照稅均為張明輝所支付，亦有道路
      救援簽認單影本、桃園監理站函影本、使用牌照稅繳款書
      影本、汽車燃料使用費繳納通知書影本、桃園縣政府地方
      稅務局函影本附卷可參（本院卷第21至24頁），顯見系爭
      汽車縱因系爭車禍而受損，並支出上開費用，惟實際受有
      損害之人則為張明輝，而非原告至明，是原告自不得請求
      被告賠償系爭汽車因遭被告撞毀而受之損害。故原告請求
      被告賠償系爭汽車拖離現場之拖吊費及保管費8,000 元、
      97年6 月5 日起至98年3 月5 日止燃料稅及牌照稅9,000
      元、保管費4 萬500 元、系爭汽車毀損20萬元，均屬無據
      。
    2.醫療費用部分：
      按不法侵害他人之身體或健康者，對於被害人因此增加生
      活上之需要時，應負損害賠償責任，民法第193條第1項定
      有明文。經查，原告因遭被告撞傷，截至99年2月9日止，
      已支出醫療費用共5,200 元，有原告提出之逐次就醫收據
      附卷足憑（調解卷第22至35頁），並為被告所不爭執，稽
      之原告所受傷害及各收據所載醫療科別、用途、項目或品
      名，均屬因被告不法侵害後所需治療上必要之費用，是原
      告自得於該範圍內請求被告如數賠償。
    3.精神慰撫金部分：
      復按不法侵害他人之身體、健康、名譽、自由、信用、隱
      私、貞操，或不法侵害其他人格法益而情節重大者，被害
      人雖非財產尚之損害，亦得請求賠償相當之金額，民法第
      195條第1項前段定有明文。原告因被告之不法侵害行為而
      受有上開傷害，精神上受有相當痛苦，自得請求精神慰藉
      金。本院斟酌被告為46年9 月12日出生，肇事時年滿50歲
      ，國中畢業，月薪約2 萬5,000 元，已婚、育有2 名子女
      ，名下無不動產，亦無大筆存款；原告則為65年7 月16日
      出生，高中畢業，目前於醒吾商專就讀中，並任職於燦坤
      實業公司，月薪約5 萬1,000 元，名下無不動產，經此車
      禍受傷，蒙受精神上之相當痛苦，亦使其生活秩序受有影
      響等一切情狀，認原告請求被告賠償40萬元精神慰撫金，
      尚屬過高，應以10萬元較為適當。
    5.綜上所述，原告得請求被告賠償10萬5,200 元（計算式：
      5,200+100,000=105,200 ），從而，原告依民法第184 條
      第1 項前段、第191 條之2 前段、第193 條第1 項、第19
      5 條第1 項前段之規定，於訴請被告賠償10萬5,200 元及
      自起訴狀繕本送達被告翌日即98年11月10日起至清償日止
      ，按週年利率5%計付遲延利息之範圍內，為有理由，應予
      准許，逾此範圍之請求，則屬無據，為無理由，應予駁回
      。
五、原告陳明願供擔保，聲請宣告假執行，經核其勝訴部分，於
    法相符，爰酌定相當之擔保金額併予准許；至原告敗訴部分
    ，其假執行之聲請即失所附麗，應予駁回。
六、本件判決基礎已臻明確，兩造其餘之攻擊防禦方法及訴訟資
    料經本院斟酌後，核與判決不生影響，無一一論述之必要，
    併予敘明。
據上論結，原告之訴為一部有理由、一部無理由，依民事訴訟法
第79條、第390條第2項，判決如主文。
中    華    民    國    99    年    7     月    30    日
                  民事第三庭  法  官  張國勳
以上正本證明與原本無異。
如對本判決上訴，應於判決送達後20日內向本院提出上訴狀；若
委任律師提起上訴者，應一併繳納上訴審裁判費，否則本院得不
命補正逕行駁回上訴。
中    華    民    國    99    年    8     月    2     日
                              書記官  蔡岳霖

司法院資訊處製作；財團法人民間司法改革基金會備份。
